ACORDAO-COMPLETO-2422537

ACÓRDÃO 2479/2020 ATA 35/2020 - PLENÁRIO

VISTOS, relatados e discutidos estes autos em que se aprecia embargos de declaração opostos pelo Sr. Hilton de Campos, ex-prefeito do  Município de Juína/MT, em face do Acórdão 1628/2020-TCU-Plenário, por meio do qual esta Corte conheceu e deu provimento parcial ao recurso de reconsideração interposto pelo mesmo recorrente contra o Acórdão 53/2012-TCU-Plenário,
ACORDAM os Ministros do Tribunal de Contas da União, reunidos em Sessão do Plenário, ante as razões expostas pelo Relator, em:
9.1. com fundamento nos arts. 32, inciso II, e 34 da Lei nº 8.443/1992, conhecer dos presentes embargos de declaração para, no mérito, rejeitá-los;
9.2. encaminhar cópia desta deliberação ao embargante.

Embargos de declaração opostos em face de decisão que deu provimento parcial ao recurso de reconsideração interposto pelo mesmo recorrente contra o acórdão que julgou irregulares as suas contas. condenou-o ao pagamento do débito apurado em solidariedade com os demais responsáveis e e aplicou-lhe multa em razão irregularidades na aplicação de recursos de convênio celebrado para execução de serviços de melhoramentos na rodovia BR-174/MT, em trecho de 120 km.

Município de Juína/MT e Superintendência Regional do DNIT no Estado do Mato Grosso.

3. Interessado/Recorrente:
3.1. Interessado: Tribunal de Contas da União.
3.2. Recorrente: Hilton de Campos (CPF: XXX.842.621-XX).

13.1. Ministros presentes: José Mucio Monteiro (Presidente), Walton Alencar Rodrigues, Benjamin Zymler, Augusto Nardes (Relator), Aroldo Cedraz, Raimundo Carreiro, Ana Arraes e Bruno Dantas.
13.2. Ministro-Substituto convocado: Augusto Sherman Cavalcanti.
13.3. Ministros-Substitutos presentes: Marcos Bemquerer Costa, André Luís de Carvalho e Weder de Oliveira.

HILTON CAMPOS

AUGUSTO NARDES

Trata-se de embargos de declaração opostos pelo Sr. Hilton de Campos, então Prefeito do Município de Juína/MT em face do Acórdão 1628/2020-TCU-Plenário, por meio do qual esta Corte conheceu e deu provimento parcial ao recurso de reconsideração interposto pelo mesmo recorrente contra o Acórdão 53/2012-TCU-Plenário, de relatoria da Ministra Ana Arraes.
Esse último decisum foi prolatado no âmbito da tomada de contas especial por intermédio da qual esta Corte julgou irregulares suas contas, condenou-o ao pagamento do débito apurado em solidariedade com os demais responsáveis e aplicou-lhe a multa prevista no art. 57 da Lei 8.443/1992.
Em resumo, o responsável foi apenado em decorrência de: (i) superfaturamentos identificados após fiscalização in loco de equipe de auditoria deste Tribunal, na qual foi constatada a medição de serviços em quantitativos superiores aos executados nas obras da Rodovia BR 174/MT; e (ii) irregularidades no âmbito da concorrência 3/2005, tais como, contratação de empresa sem procedimento licitatório, realização de pagamentos referentes às obras resultantes da concorrência após a adoção de medida cautelar determinando suspensão, bem como a homologação de licitação com indícios de irregularidades.
Não conformado com o alcance do provimento parcial do recurso interposto, o ex-prefeito opõe estes embargos declaratórios (peça 70) , no qual alega que houve contradições e omissões na decisão que julgou o mérito daquela peça recursal (Acórdão 1628/2020-TCU-Plenário) .
O responsável traz as seguintes alegações com vistas a reformar o decisum ora embargado:
a) os três apontamentos aceitos na deliberação anterior demonstram a boa-fé do responsável de maneira que eles podem reformar aquela decisão;
b) não existiu superfaturamento na obra sob análise de maneira que houve omissão desta Corte com relação à análise desse ponto.
O recorrente requer o acolhimento destes embargos de forma a modificar o Acórdão 1628/2020-TCU-Plenário e, consequentemente, a deliberação inicial deste processo (Acórdão 53/2012-TCU-Plenário) .
	
É o Relatório.

8.1. Luiz Antonio Possas de Carvalho (OAB/MT 2.623), Luciana Borges Moura (OAB/MT 6.755) e Creisiani Monteiro Santos (OAB/MT 6.658).

Não atuou.

TOMADA DE CONTAS ESPECIAL DECORRENTE DA CONVERSÃO DE REPRESENTAÇÃO. CONVÊNIO ENTRE O DNIT E A PREFEITURA MUNICIPAL DE JUÍNA/MT. OBRAS DE MELHORAMENTOS NA RODOVIA BR-174/MT. IRREGULARIDADE DAS CONTAS. DÉBITO. MULTA. RECURSO DE RECONSIDERAÇÃO. CONHECIMENTO. ARGUMENTOS SUFICIENTES PARA ALTERAR PARCIALEMNTE O MÉRITO DO ACÓRDÃO RECORRIDO. PROVIMENTO PARCIAL. EMBARGOS DE DECLARAÇÃO. REDISCUSSÃO DE MÉRITO. INEXISTÊNCIA DE OBSCURIDADE, OMISSÃO OU CONTRADIÇÃO. CONHECIMENTO. REJEIÇÃO

TOMADA DE CONTAS ESPECIAL (TCE)

não atuou.

Trata-se de embargos de declaração opostos pelo Sr. Hilton de Campos, ex-prefeito do  Município de Juína/MT, em face do Acórdão 1628/2020-TCU-Plenário, por meio do qual esta Corte conheceu e deu provimento parcial ao recurso de reconsideração interposto pelo mesmo recorrente contra o Acórdão 53/2012-TCU-Plenário, de relatoria da Ministra Ana Arraes
Por intermédio desse último decisum, este Tribunal julgou irregulares suas contas, condenou-o ao pagamento do débito apurado em solidariedade com os demais responsáveis e aplicou-lhe multa individual prevista no art. 57 da Lei 8.443.
Em resumo, o responsável foi apenado em decorrência de: (i) superfaturamentos identificados após fiscalização in loco de equipe de auditoria deste Tribunal, na qual foi constatada a medição de serviços em quantitativos superiores aos executados nas obras da Rodovia BR 174/MT; e (ii) irregularidades no âmbito da concorrência 3/2005, tais como, contratação de empresa sem procedimento licitatório, realização de pagamentos referentes às obras resultantes da concorrência após a adoção de medida cautelar determinando suspensão, bem assim homologação de licitação com indícios de irregularidades
Cabe rememorar que o recorrente havia interposto duas peças nominadas recursos de reconsideração, conforme consta expressamente do voto condutor do acórdão ora embargado:
4. No que se refere ao iter processual, esclareço que o recorrente já havia exercido a sua faculdade recursal, mediante a interposição do recurso de reconsideração de peça 7, na data de 12/3/2012, cujos argumentos foram analisados à peça 26 pela Secretaria de Recursos (Serur) . Contudo, em 10/4/2014, o recorrente apresentou novo documento, de peça 36, também denominado "recurso de reconsideração", acompanhado de elementos adicionais que compuseram as peças 37 e 38, tendo o então relator, Ministro José Múcio, determinado o seu exame pela Secretaria do Fiscalização de Infraestrutura Rodoviária e de Aviação Civil (SeinfraRodovias) , o que se deu na forma da peça 40.
Feito breve resumo do processo, passo a decidir.
Preliminarmente, esclareço que os presentes embargos de declaração devem ser conhecidos, visto estarem presentes os requisitos para sua admissibilidade, em conformidade com os arts. 32, inciso II, e 34 da Lei nº 8.443/1992.
Como preliminar de mérito, registro estar assentado na jurisprudência desta Casa e dos tribunais, que os aclaratórios:
	i. não se prestam para rediscutir o mérito, tampouco para se reavaliar os fundamentos que conduziram à prolação do acórdão recorrido;
	ii. a contradição neles arguida deve estar contida nos termos do inteiro teor da deliberação recorrida; 
	iii. não há omissão a ser suprida quando a matéria é analisada na instrução da unidade técnica que consta do relatório, cujos argumentos integram as razões de decidir da deliberação; 
	iv. o julgador não está obrigado a apreciar todos e cada um dos argumentos apresentados pela parte, sendo suficiente que se atenha àqueles bastantes à formação de sua convicção acerca da matéria; e 
	v. eventual erro de julgamento deve ser corrigido por outra via recursal própria, não cabendo aviar embargos para tal fim.
Isso posto, anoto que, no mérito, os declaratórios não devem ser acolhidos, visto que os argumentos trazidos pelo recorrente não confirmam as supostas contradições e omissões, mas visam à rediscussão de mérito, nos termos que explicito neste voto.
Primeiramente, não deve prosperar a alegação de que os três apontamentos aceitos na deliberação ora embargada demonstram a boa-fé do responsável de maneira que eles podem reformar aquela decisão.
A Secretaria da Recursos (Serur) , em pareceres uniformes (peças 26 e 27) com a anuência à peça 33 do Ministério Público junto ao TCU (MPjTCU) , concluiu pelo não acatamento da quase totalidade dos argumentos trazidos pelo responsável naquela peça recursal, com exceção dos três apontamentos indicados pelo responsável nestes embargos. 
Ficou claro na instrução da Serur (peça 26) que esses três apontamentos não tiveram o condão de alterar o Acórdão 53/2012-TCU-Plenário, questionado por aquela peça recursal, in verbis:
189. CONCLUSÃO
190. O afastamento de três irregularidades acima analisadas (parágrafos 57, 70 e 82)  não se mostra suficiente para se reformar a decisão atacada, pois a aplicação de multa individual aos responsáveis baseou-se no art. 57 da Lei nº 8.443/1992 e no art. 267 do RI/TCU, ou seja, imputação de débito em razão de dano causado ao erário, que, mesmo após o recurso ora analisado, subsiste inalterado. (Grifo nosso) 
Quanto às demais alegações trazidas pelo Sr. Hilton de Campos, verifico que todas elas já haviam sido trazidas anteriormente nesses autos em suas peças recursais (peças 7 a 9 e 36 a 38) , com as mesmas redações destes embargos (peça 70) . 
Tais argumentos foram detalhadamente analisados pelas áreas técnicas deste Tribunal (Serur e SeinfraRodovias) , com o refazimento de todos os cálculos pelo auditor dessa última unidade. Por intermédio dessa análise, foi possível identificar diversos erros nos cômputos trazidos pelo recorrente nos recursos de reconsideração, bem como possibilitou a redução do valor do débito e da multa imputados ao ora embargante, com o provimento parcial daquelas peças recursais.
Apesar disso, nestes embargos (peça 70) , foram trazidos os mesmos cálculos previamente analisados por este Tribunal, inclusive, sem considerar as alterações decorrentes do provimento parcial do decisum ora embargado.
	Ante as razões expostas, VOTO no sentido de que o Tribunal conheça dos presentes embargos para, no mérito, rejeitá-los, na linha do Acórdão que ora submeto à deliberação deste colegiado.
TCU, Sala das Sessões Ministro Luciano Brandão Alves de Souza, em 9 de setembro de 2020.
Ministro JOÃO AUGUSTO RIBEIRO NARDES 
Relator